【裁判字號】    90,上訴,1144
【裁判日期】    901030
【裁判案由】    誣告
【裁判全文】
臺灣高等法院臺南分院刑事判決          九十年度上訴字第一一四四號  Ａ
      上  訴  人  臺灣嘉義地方法院檢察署檢察官
      被      告  乙  ○  ○
右上訴人因被告誣告案件，不服臺灣嘉義地方法院八十九年度訴字第六七七號中華民
國九十年六月二十九日第一審判決（起訴案號：臺灣嘉義地方法院檢察署八十九年度
偵字第六三一六號），提起上訴，本院判決如左：
      主      文
原判決撤銷。
乙○○意圖他人受刑事處分，向該管公務員誣告，處有期徒刑陸月。緩刑參年。
      事      實
一、乙○○與甲○○原係合夥經營生意，緣乙○○名下所有之車號Ｎ三—四六四七號
    自小客車，平日為二人經營生意載貨之用，且雙方各持一支鑰匙自由使用，於民
    國（下同）八十九年七月十三日，甲○○在事先告知被告之妻陳賴緞後，即將該
    車駛離使用，嗣因乙○○事後一直收到交通罰單，為保護自己權益，明知上開車
    輛係甲○○借走而非失竊，竟意圖他人受刑事處分，於八十九年七月二十四日下
    午五時四十分許，向嘉義市警察局第一分局八掌派出所報案，誣指甲○○於八十
    九年七月十三日晚上，在其嘉義市○○街一五二巷五五號住處，竊取其所有之前
    揭自小客車。
二、嘉義市警察局第一分局移臺灣嘉義地方法院檢察署檢察官偵查起訴。
      理      由
一、被告乙○○固不否認於八十九年七月二十四日向上開警局報案甲○○竊走上開車
    輛等情不諱，惟矢口否認有何誣告犯行，並辯稱：因為甲○○雖有告訴我太太，
    而將Ｎ三—四六四七號自小客車開走，但我不知情，因我收到交通罰單，才去警
    局備案，沒有說要告訴，警察拿甲○○口卡問我是不是這個人，我才說可能是他
    ，我並未報案甲○○竊盜云云。經查右揭事實，業據証人甲○○於警訊及原審偵
    審中時證述綦詳，且甲○○要使用上開車輛時事先有告知被告之妻陳賴緞乙節，
    亦據證人陳賴緞於警訊及原審審理中證述明確（見警卷第十一頁反面、原審卷第
    三十頁）。又查甲○○於警訊中指證稱：我確實有於八十九年七月十三日晚上，
    將Ｎ三—四六四七號自小客車開走，但當時我是在乙○○家中告知其妻陳賴緞，
    而乙○○也在場應該都知道等語（見警卷第九頁反面），雖被告坦承斯時其在泡
    茶看電視，未注意甲○○有無告訴其太太（見警卷第七頁反面），然酌以證人陳
    賴緞於警訊證稱：我先生（指被告）及我因為一直無法聯絡上甲○○，而該車罰
    單又一直寄到我家中，所以我曾打電話到邱某高雄及屏東住處等語（見警卷第十
    一頁反面、第十二頁正面），又於原審審理中證述稱：我先生是在接到罰單時後
    才知到車子被甲○○開走，才去備案等語（見原審卷第三十一頁），即可知被告
    於報案前已知上開小自客車係其合夥人甲○○使用之中甚明。再參以被告於警訊
    中自承上開車號Ｎ三—四六四七號自小客車，平日為其與甲○○合夥經營生意載
    貨之用，且雙方各持一支鑰匙自由使用等情（見警卷第五頁反面），足見被告平
    日已容許甲○○使用該車，何能稱甲○○係竊盜該車使用。況被告報案前一直收
    到交通罰單，其妻陳賴緞尚為此多次打電話聯絡甲○○，以夫妻親密之關係，則
    被告稱其妻未告知甲○○有告知渠借用該車乙情，已難令人置信，嗣證人甲○○
    、陳賴緞於原審偵審中被告並不知甲○○有告知陳賴緞借用該車之情，顯係附合
    被告之詞，不足採取。末查，被告於八十九年七月二十四日至嘉義縣警察局第一
    分局八掌派出所報案失竊之事實，業據證人吳東宜於原審到庭結證屬實（第二十
    一頁），並有被害經過為「被甲○○竊走」之被害報告一份、指證事由為「此人
    係於八十九年七月十三日晚間將我所有之Ｎ三—四六四七自小客車竊走之人無誤
    」之指證口卡一紙存卷可按，應堪認為真實，是被告辯稱伊並未報案失竊云云，
    尚屬無據，不足採信。以上足徵被告有使他人受刑事處分意圖及誣告之犯意，應
    堪認定。故被告上開所辯，顯係事後卸責之詞，委無可採。其事證明確，犯行洵
    堪認定。
二、核被告所為，係犯刑法第一百六十九條第一項之誣告罪。詎原審疏未詳加調查證
    據及未細心勾勒案情，遽以無證據證明被告犯罪，而為諭知無罪之判決，尚嫌速
    斷。檢察官上訴意旨執此指摘原判決不當，為有理由，自應由本院將原判決撤銷
    改判。爰審酌被告之素行、犯罪之動機、目的、手段、方法、所生之危害程度及
    犯後態度等一切情狀，量處被告如主文第二項所示之刑。查被告未曾受有期徒刑
    以上刑之宣告，有卷內前科表可查，其因報案前一直收到許甲○○使用該車違規
    之交通罰單，始出此下策，所犯情節上非嚴重，諒經此偵審程序及科刑判決之教
    訓，應知警惕而無再犯之虞，本院認所宣告之刑，以暫不執行為適當，併諭知緩
    刑三年，以勵自新。
據上論斷，應依刑事訴訟法第三百六十九條第一項前段、第三百六十四條、第二百九
十九條第一項前段，刑法第一百六十九條第一項、第七十四條第一款，判決如主文。
本案經檢察官邱克斌到庭執行職務。
中    華    民    國      九十      年      十        月      三十      日
                                  臺灣高等法院臺南分院刑事第一庭
                                      審判長法官  鄭    文    肅
                法官  黃    三    哲
                                            法官  王    浦    傑
右正本證明與原本無異。
如不服本判決，應於判決送達後十日內向本院提出上訴狀，其未敘述理由者並應於提
出上訴狀後十日內向本院補提理由書（應附繕本)。
                                      法院書記官  蔡    振    豐
中    華    民    國      九十      年      十一      月        一      日
附錄：本判決論罪科刑法條
中華民國刑法第一百六十九條第一項
 (誣告罪)
意圖他人受刑事或懲戒處分，向該管公務員誣告者，處七年以下有期徒刑。


司法院資訊處製作；財團法人民間司法改革基金會備份。
